【裁判字號】    91,訴,778
【裁判日期】    920311
【裁判案由】    
【裁判全文】
臺灣桃園地方法院民事判決  九十一年度訴字第七七八號
    原      告  彰化商業銀行股份有限公司新明分行
    法定代理人  丙○○
    訴訟代理人  乙○○
    被      告  陳獻豐
                甲○○
右當事人間請求清償債務事件，本院判決如左：
    主      文
被告應連帶給付原告新臺幣肆佰萬元，及自民國八十八年六月二十二日起至清償日止
，按年息百分之玖點參肆計算之利息，與自民國八十八年七月二十二日起至清償日止
，其逾期在六個月以內者，按上開利率之百分之十，逾期在六個月以上者，按上開利
率百分之二十計付之違約金。
被告陳獻豐應給付原告新臺幣壹拾捌萬壹仟柒佰陸拾陸元，及自民國八十八年六月二
十二日起至清償日止，按年息百分之玖點參肆計算之利息，與自民國八十八年七月二
十二日起至清償日止，其逾期在六個月以內者，按上開利率之百分之十，逾期在六個
月以上者，按上開利率百分之二十計付之違約金。
原告其餘之訴駁回。
訴訟費用由被告連帶負擔。
本判決第一項於原告以新臺幣壹佰參拾參萬肆仟元供擔保後，得假執行。
本判決第二項於原告以新臺幣陸萬壹仟元供擔保後，得假執行。
原告其餘假執行之聲請駁回。
    事      實
甲、原告方面：
一、聲明：
（一）被告應連帶給付原告新臺幣（下同）四百一十八萬一千七百六十六元，及自民
      國八十八年六月二十二日起至清償日止，按年息百分之九點三四計算之利息，
      與自八十八年七月二十二日起至清償日止，其逾期在六個月以內者，按上開利
      率之百分之十，逾期在六個月以上者，按上開利率百分之二十計付之違約金。
（二）願供擔保，請准宣告假執行。
二、陳述：
    被告陳獻豐於八十七年八月十八日，邀同被告甲○○擔任連帶保證人，與原告簽
    訂憑卡自動融資借款契約，約定自八十七年八月十八日起至八十八年八月二十日
    止，在原告活期儲蓄存款第00000000000000號被告陳獻豐之帳戶
    內，以陸續借款本金四百萬元為限額，憑金融卡或存摺與取款條向原告總行、分
    行借款，利息按原告訂定之基本放款利率加碼年息百分之一點五機動計息，【本
    件原告得請求全部給付時，基本放款利率為百分之七點八四，經加碼百分之一點
    五，原告得請求之利率為百分之九點三四】，約定在上開借款期限內，每月二十
    一日應將當月二十日借款本金餘額及上月二十一日至當月二十日之應付利息清償
    ，倘被告陳獻豐上開帳戶內之存款不足清償借款本息，原告得在本契約借款額度
    及借款期限內，將應清償之借款本息，扣除被告陳獻豐上開帳戶內之存款後，餘
    額繼續作為借款本金由原告電腦自動辦理撥貸，至八十八年八月二十日止屆期應
    將借款本息全部清償，並約定如未依約清償本息時，除仍按上開利率計息外，逾
    期在六個月以內者，按上開利率之百分之十，逾期在六個月以上者，按上開利率
    百分之二十加付違約金。惟被告陳獻豐於上開借款期限內，未於每月二十一日清
    償當月二十日借款本金餘額及上月二十一日至當月二十日之應付利息，經原告扣
    除其上開帳戶內之存款後，餘額繼續作為借款本金再自動辦理撥貸，至八十八年
    六月二十一日止，借款本金已達四百一十八萬一千七百六十六元，依憑卡自動融
    資借款契約第五條第二款約定，因本借款利息之滾入致使全部借款債務超過本契
    約借款額度，本借款即視為全部到期，而本件借款尚欠本金四百一十八萬一千七
    百六十六元，及自八十八年六月二十二日起至清償日止，按年息百分之九點三四
    計算之利息，與自八十八年七月二十二日起至清償日止，其逾期在六個月以內者
    ，按上開利率之百分之十，逾期在六個月以上者，按上開利率百分之二十計付之
    違約金，迭經催討，被告均不置理，爰依消費借貸及連帶保證契約，提起本件訴
    訟。
三、證據：提出憑卡自動融資借款契約、彰化商業銀行新明分行存摺存款帳戶資料表
    、彰化商業銀行存摺類存款未登摺明細表、彰化銀行放款基本利率暨貼現基本利
    率、存摺存款帳戶及交易資料列示（以上均為影本）、被告戶籍謄本各一份為證
    。
乙、被告方面：
    被告均未於言詞辯論期日到場，亦均未提出準備書狀作何聲明或陳述。
丙、本院依職權向中華民國銀行商業同業公會全國聯合會函詢：本件憑卡自動融資借
    款契約，約定將利息滾入原本再生利息之複利約定，是否為我國銀行業之商業習
    慣。
    理      由
甲、程序方面：
一、本件被告二人之住所雖均在臺北縣鶯歌鎮○○街九十二巷五號，惟依兩造於八十
    七年八月十八日訂立之憑卡自動融資借款契約第十二條約定，如因本契約而致涉
    訟時，同意以臺灣桃園地方法院為第一審管轄法院，故本院有管轄權。
二、本件被告均經合法送達，未於言詞辯論期日到場，經核無民事訴訟法第三百八十
    六條各款所列情形，爰依原告聲請，由其一造辯論而為判決。
乙、得心證之理由：
一、本件原告主張之事實，業據其提出與所述相符之憑卡自動融資借款契約、彰化商
    業銀行新明分行存摺存款帳戶資料表、彰化商業銀行存摺類存款未登摺明細表、
    彰化銀行放款基本利率暨貼現基本利率、存摺存款帳戶及交易資料列示（均為影
    本）。被告均經合法通知，無正當理由，未於言詞辯論期日到場，亦均未提出書
    狀作何聲明或陳述，依民事訴訟法第二百八十條第三項之規定，視同被告對於原
    告之主張自認，應堪信原告前開主張之事實部分為真實。
二、按利息不得滾入原本再生利息，但當事人以書面約定，利息遲付逾一年後，經催
    告而不償還時，債權人得將遲付之利息滾入原本者，依其約定；前項約定，如商
    業上另有習慣者，不適用之，民法第二百零七條第一項、第二項分別定有明文。
    本件兩造間簽訂之憑卡自動融資借款契約第一條有約定：「被告陳獻豐於上開借
    款期限內，每月二十一日應將當月二十日借款本金餘額及上月二十一日至當月二
    十日之應付利息清償，倘被告陳獻豐上開帳戶內之存款不足清償借款本息，原告
    得在本契約借款額度及借款期限內，將應清償之借款本息，扣除被告陳獻豐上開
    帳戶內之存款後，餘額繼續作為借款本金由原告電腦自動辦理撥貸」等語，兩造
    間之右開約定是否為我國銀行業之商業習慣，經本院函詢中華民國銀行商業同業
    公會全國聯合會結果，該會函覆稱：「…為方便客戶使用及銀行實務作業，多數
    銀行之透支業務，均係採按月將利息滾入原本之作法，上開金融慣例於我國各地
    區係普遍存在之作法，且實務上並無太大之差異」等語，有該會九十一年十二月
    九日全授字第二二一七號函，暨所附之各銀行相關契約一份在卷可參，故本件兩
    造簽訂之憑卡自動融資借款契約第一條將利息滾入原本之約定，係屬金融銀行業
    界於辦理透支借款時通常存在之商業上習慣，依民法第二百零七條第二項之規定
    ，自屬允當，合先敘明。
三、本件兩造間所簽訂憑卡自動融資借款契約，係約定被告陳獻豐邀同被告甲○○擔
    任連帶保證人，自八十七年八月十八日起至八十八年八月二十日止，在被告陳獻
    豐之前開帳戶內，以陸續借款本金四百萬元為限額，憑金融卡或存摺與取款條向
    原告總行、分行借款，此為原告所自承，並有原告所提出之憑卡自動融資借款契
    約影本一份附卷可稽，上開憑卡自動融資借款契約，既約定借款以本金四百萬元
    為限額，被告甲○○亦在該契約簽名為連帶保證人，則本金超出四百萬元部分之
    借款，自不在被告甲○○保證範圍。雖原告依消費借貸契約之法律關係得向主債
    務人即被告陳獻豐請求償還四百一十八萬一千七百六十六元，及自八十八年六月
    二十二日起至清償日止，按年息百分之九點三四計算之利息，與自八十八年七月
    二十二日起至清償日止，其逾期在六個月以內者，按上開利率之百分之十，逾期
    在六個月以上者，按上開利率百分之二十計付之違約金，惟就本金逾四百萬元部
    分，已逾被告甲○○保證之範圍，原告尚不得向被告甲○○請求連帶給付。
四、從而，原告依消費借貸及連帶保證契約請求被告陳獻豐、甲○○應連帶給付原告
    四百萬元，及自八十八年六月二十二日起至清償日止，按年息百分之九點三四計
    算之利息，與自民國八十八年七月二十二日起至清償日止，其逾期在六個月以內
    者，按上開利率之百分之十，逾期在六個月以上者，按上開利率百分之二十計付
    之違約金；被告陳獻豐應再給付原告十八萬一千七百六十六元，及自民國八十八
    年六月二十二日起至清償日止，按年息百分之九點三四計算之利息，與自民國八
    十八年七月二十二日起至清償日止，其逾期在六個月以內者，按上開利率之百分
    之十，逾期在六個月以上者，按上開利率百分之二十計付之違約金，在此範圍內
    ，為有理由，應予准許；逾此範圍之請求，為無理由，應予駁回。又原告陳明願
    供擔保聲請宣告假執行，就其勝部分，核無不合，爰酌定相當擔保金額准許之，
    至於敗訴部分，假執行之聲請失所附麗，應併予駁回。
五、據上論結，本件原告之訴一部為有理由，一部為無理由，依民事訴訟法第三百八
    十五條第一項前段、第七十九條但書、第八十五條第二項、第三百九十條第二項
    ，判決如主文。
中      華      民      國    九十二    年      三      月      十一    日
                              臺灣桃園地方法院民事第二庭
~B審判長法官  邱瑞祥
~B法      官  朱敏賢
~B法      官  張明儀
右正本係照原本作成
如對於本判決上訴，應於收受判決後二十日內向本院提出上訴狀。
中      華      民      國    九十二    年      三      月      十一    日
                                                法院書記官  黃文琪


司法院資訊處製作；財團法人民間司法改革基金會備份。
